【裁判字號】    98,訴緝,3
【裁判日期】    980219
【裁判案由】    違反毒品危害防制條例
【裁判全文】
臺灣嘉義地方法院刑事判決               98年度訴緝字第3號
公  訴  人  臺灣嘉義地方法院檢察署檢察官
被      告  甲○○
                    （另案於臺灣嘉義監獄鹿草分監執行）
上列被告因違反毒品危害防制條例案件，經檢察官提起公訴（97
年度毒偵字第414 號），被告於準備程序中就被訴事實為有罪之
陳述，經本院合議庭裁定由受命法官改依簡式審判程序審理，判
決如下：
    主  文
甲○○施用第二級毒品，累犯，處有期徒刑伍月。又施用第一級
毒品，累犯，處有期徒刑玖月，扣案海洛因肆包（合計淨重零點
玖壹公克）均沒收銷燬之，上開海洛因之外包裝袋肆個均沒收。
又持有第二級毒品，累犯，處有期徒刑月，扣案大麻壹包（淨
重零點壹玖公克）沒收銷燬之，上開大麻之外包裝袋壹個沒收。
應執行有期徒刑壹年貳月；扣案海洛因肆包（合計淨重零點玖壹
公克）、大麻壹包（淨重零點壹玖公克），均沒收銷燬之；上開
海洛因之外包裝袋肆個、大麻之外包裝袋壹個，均沒收。
    犯 罪 事 實
一、甲○○前因施用毒品案件，經本院以88年度毒聲字第645 號
    裁定送觀察、勒戒後，認有繼續施用毒品傾向，再以88年度
    毒聲字第825 號裁定令入戒治處所施以強制戒治，於民國88
    年11月16日停止處分付保護管束，並於89年6 月14日保護管
    束期滿，視為強制戒治執行完畢。復於強制戒治執行完畢釋
    放後5 年內之94年1 月底至同年3 月23日間因施用第一、二
    級毒品，經臺灣高雄地方法院以94年度訴字第1672號判決應
    執行有期徒刑11月確定；復因連續施用第一、二級毒品案件
    ，經臺灣高雄地方法院以95年度訴字第2030號判決應執行有
    期徒刑1 年5 月確定；嗣經裁定減刑並接續執行後，於96年
    7 月16日執行完畢出監。詎甲○○猶不知悔改，先後為下列
    犯行：(一)基於施用第二級毒品之犯意，於97年2 月26日10時
    許，在其友人姚乃琪位於嘉義市○○路186 巷27號3 樓之2
    住處，以將甲基安非他命置於玻璃球內燒烤後吸食煙霧之方
    式，施用第二級毒品甲基安非他命1 次；(二)另基於施用第一
    級毒品之犯意，於97年2 月26日12時許，在上開住處以針筒
    注射之方式施用第一級毒品海洛因1 次；(三)另基於持有第二
    級毒品之犯意，於97年2 月25日某時，在高雄市某電動玩具
    店內向某姓名年籍不詳之男子購買第二級毒品大麻1 包（淨
    重0.19公克）而持有之。嗣於97年2 月26日13時15分許，經
    警前往上址搜索，當場扣得甲○○所有之海洛因4 包（合計
    淨重0.91公克）及大麻1 小包（0.19公克），並徵得甲○○
    之同意採集其尿液送驗，結果呈海洛因代謝物嗎啡及安非他
    命、甲基安非他命陽性反應，始悉上情。
二、案經嘉義市政府警察局第一分局報請臺灣嘉義地方法院檢察
    署檢察官偵查起訴。
    理  由
一、本件被告所涉犯者為毒品危害防制條例第10條第1 項、第2
    項、第11條第2 項，均非死刑、無期徒刑、最輕本刑為3 年
    以上有期徒刑之罪或高等法院管轄第一審案件。本院行準備
    程序時，被告就被訴事實為有罪之陳述，經告知簡式審判程
    序之旨，並聽取檢察官及被告之意見後，本院爰依刑事訴訟
    法第273 條之1 第1 項裁定由受命法官獨任進行簡式審判程
    序。故本件簡式審判程序之證據調查，依刑事訴訟法第273
    條之2 規定，不受同法第159 條第1 項、第161 條之2 、第
    161 條之3 、第163 條之1 及第164 條至第170 條規定之限
    制，合先敘明。
二、訊據被告對於上開犯罪事實坦承不諱（見警卷第6 頁、偵卷
    第8 頁，本院訴緝字卷第31至32、40頁），另其於97年2 月
    26日遭查獲後，經警得其同意於同日16時16分採集其尿液送
    驗，結果呈海洛因代謝物嗎啡及安非他命、甲基安非他命陽
    性反應，有嘉義市政府警察局第一分局查獲毒品案件採集尿
    液送驗姓名對照表（編號為：1K970208）、高雄市立凱旋醫
    院97年3 月10日濫用藥物尿液檢驗報告各1 紙在卷可佐（見
    警卷第16頁、偵卷第29頁），並有搜索扣押筆錄、扣押物品
    目錄表附卷可參（見警卷第10至11頁），以及上述海洛因4
    包、大麻1 包扣案足憑，堪認被告具任意性之自白與事實相
    符，其上揭犯行均堪認定。
三、按施用第一、二級毒品為犯罪行為，毒品危害防制條例第10
    條定有處罰明文；故施用第一、二級毒品者，依前揭規定本
    應科以刑罰，惟基於刑事政策，對合於一定條件之施用者，
    則依同條例第20條、第23條之規定，施以觀察、勒戒及強制
    戒治之保安處分；又毒品危害防制條例於92年7 月9 日修正
    公布，自93年1 月9 日施行，其中第20條、第23條將施用毒
    品之刑事處遇程序，區分為「初犯」及「5 年內再犯」、「
    五年後再犯」，依其立法理由之說明：「初犯」，經觀察、
    勒戒或強制戒治後，應為不起訴處分或不付審理之裁定；經
    觀察、勒戒或強制戒治執行完畢釋放後，「5 年內再犯」者
    ，因其再犯率甚高，原實施之觀察、勒戒及強制戒治既已無
    法收其實效，爰依法追訴或裁定交付審理；至於經觀察、勒
    戒或強制戒治執行完畢釋放後，「5 年後再犯」者，前所實
    施之觀察、勒戒或強制戒治已足以遮斷其施用毒品之毒癮，
    為期自新及協助其斷除毒癮，仍適用「初犯」規定，先經觀
    察、勒戒或強制戒治之程序；從而依修正後之規定，僅限於
    「初犯」及「5 年後再犯」兩種情形，始應先經觀察、勒戒
    或強制戒治程序；倘被告於5 年內已再犯，經依法追訴處罰
    ，縱其第3 次（或第3 次以上）再度施用毒品之時間，在初
    犯經觀察、勒戒或強制戒治執行完畢釋放5 年以後，已不合
    於「5 年後再犯」之規定，且因已於「5 年內再犯」，顯見
    其再犯率甚高，原實施觀察、勒戒或強制戒治，已無法收其
    實效，即應依該條例第10條處罰（最高法院97年度第5 次刑
    事庭會議決議二參照）。被告前因施用毒品案件，經本院裁
    定令入戒治處所施以強制戒治，嗣裁定停止戒治付保護管束
    ，於89年6 月14日保護管束期滿執行完畢，復於強制戒治執
    行完畢後5 年內之94年1 月底至同年3 月23日間再度施用第
    一、二級毒品，並經臺灣高雄地方法院判決應執行處有期徒
    刑11月確定，業如前述，並有上開前案判決書、臺灣高等法
    院被告前案紀錄表各1 份在卷可稽；揆諸前揭說明，其所為
    本件施用第一、二級毒品犯行，即應依毒品危害防制條例第
    10條之規定處罰。本件事證明確，應予依法論科。
四、論罪科刑：
(一)查甲基安非他命、大麻均為毒品危害防制條例所定之第二級
    毒品，海洛因則為同條例所定之第一級毒品；是核被告犯罪
    事實一(一)所為，係犯毒品危害防制條例第10條第2 項之施用
    第二級毒品罪；犯罪事實一(二)所為，係犯同條例第10條第1
    項之施用第一級毒品罪；犯罪事實一(三)所為，則係犯同條例
    第11條第2 項之持有第二級毒品罪。其為施用而持有第二級
    毒品甲基安非他命、第一級毒品海洛因之低度行為，為施用
    之高度行為所吸收，均不另論罪。又被告有如犯罪事實欄所
    載前案紀錄，甫於96年7 月16日徒刑執行完畢出監，有其臺
    灣高等法院被告前案紀錄表附卷可稽，其於受徒刑之執行完
    畢後，5 年以內故意再犯本件有期徒刑以上之3 罪，均應依
    刑法第47條第1 項論以累犯，並均加重其刑。再其所犯上開
    3 罪，犯意各別，行為互殊，應予分論併罰。
(二)爰依被告之供述（見本院訴緝字卷第42頁）及卷附其前案判
    決書、前案紀錄表等，審酌：被告為高職畢業之智識程度，
    有多次施用毒品之前案紀錄，入監前係從事宴會桌椅出租工
    作，與父母親、女兒同住之生活狀況，及其經觀察、勒戒及
    強制戒治，仍未戒除毒癮，屢次再犯，惟施用毒品係屬戕害
    自身健康之行為，及其犯後自警詢迄至本院審理中均坦承犯
    行，惟係經通緝始到案之犯後態度等一切情狀，認公訴人求
    處被告應執行有期徒刑1 年8 月，稍有過重，爰就其所犯3
    罪分別量處如主文所示之刑，並定其應執行之刑。
(三)扣案疑似海洛因之物4 包，經鑑定均含第一級毒品海洛因成
    分，合計淨重0.91公克；疑似大麻之物1 包，經鑑定含第二
    級毒品大麻成分，淨重0.19公克；有法務部調查局濫用藥物
    實驗室97年3 月24日調科壹字第09723016350 號、第000000
    00000 號鑑定書在卷可憑（見偵卷第22至23頁），均應依毒
    品危害防制條例第18條第1 項前段之規定沒收銷燬之。上開
    海洛因之外包裝袋4 個、大麻之外包裝袋1 個，均係被告所
    有，分別用以攜帶海洛因、大麻，防潮濕、逸漏，供施用第
    一級毒品、持有第二級毒品所用之物，業據其供承在卷（見
    警卷第3 頁、本院訴緝字卷第41頁），爰均依刑法第38條第
    1 項第2 款之規定，併予宣告沒收。另扣案之行動電話機具
    1 支，雖係被告所有之物，惟其供稱係平常使用之物，與本
    案無關（見本院訴緝字卷第41頁），既無證據足認係供本件
    犯罪所用之物，自不得予以沒收。
據上論斷，應依刑事訴訟法第273 條之1 第1 項、第299 條第1
項前段，毒品危害防制條例第10條第1 項、第2 項、第11條第2
項、第18條第1 項前段，刑法第11條、第47條第1 項、第51條第
5款、第38條第1 項第2 款，判決如主文。
本案經檢察官楊騏嘉到庭執行職務。
中    華    民    國    98    年     2    月    19    日
                  刑事第三庭  法  官  陳 蒨 儀
以上正本證明與原本無異。
如不服本判決應於收受判決後10日內向本院提出上訴書狀，並應
敘述具體理由；其未敘述上訴理由者，應於上訴期間屆滿後20日
內向本院補提理由書（均須按他造當事人之人數附繕本）「切勿
逕送上級法院」。
中    華    民    國    98    年     2    月    19    日
                              書記官  楊 國 色
附錄本判決論罪法條：
毒品危害防制條例第10條
施用第一級毒品者，處6 月以上5 年以下有期徒刑。
施用第二級毒品者，處3 年以下有期徒刑。
毒品危害防制條例第11條第2項
持有第二級毒品者，處2 年以下有期徒刑、拘役或新臺幣3 萬元
以下罰金。


司法院資訊處製作；財團法人民間司法改革基金會備份。
